【裁判字號】    98,上易,71
【裁判日期】    980812
【裁判案由】    妨害名譽
【裁判全文】
臺灣高等法院刑事判決                  98年度上易字第71號
上 訴 人即
自  訴  人    立積電子股份有限公司
                        號3樓.
上訴人即自
訴人兼上一
人代 表 人    甲○○
共  同自訴
代  理  人    陳家駿律師
              周慧芳律師
被      告    乙○○
選任辯護人    薛進坤律師
              潘正芬律師
上列上訴人等因被告妨害名譽等案件，不服臺灣臺北地方法院，
96年度自字第134號，中華民國97年11月10日第一審判決提起上
訴，本院判決如下：
    主  文
上訴駁回。
    理  由
一、本案經本院審理結果，認為第一審法院以本件尚不能證明被
    告乙○○犯罪，而諭知被告乙○○無罪之判決，認事用法並
    無不當，應予維持，並引用第一審判決書記載之證據及理由
    (詳如附件－第一審判決書乙件)。
二、自訴人立積電子股份有限公司 (以下簡稱立積公司)暨自訴
    人兼立積公司代表人甲○○提起上訴，雖對於第一審判決多
    方指摘，認被告所為應構成刑法第310條第2項等罪責云云。
    惟查：
    (一)本院按所謂意圖散布於眾，係指意圖散發或傳布於不特定
      之多數人而言；如僅傳達於特定之人即不足當之 (最高法
      院88年度台非字第21號判決參照)。 茲本件被告乙○○於
      民國 (下同)96 年6月1日委託薛進坤律師所寄發之台北安
      和郵局存證號碼03996號存證信函及附件， 其收受之對象
      為「一、收件人立積公司兼負責人甲○○。二、副本收件
      人謝叔亮、白忠龍、徐立德、蔣尚義、謝詠芬、鄧維康。
      」，其中甲○○為立積公司董事長，鄧維康、蔣尚義均為
      立積公司董事，謝詠芬為立積公司監察人；白忠龍為立積
      公司法人董事立日投資股份有限公司之董事長；謝叔亮為
      立積公司法人董事立裕投資股份有限公司之董事長；徐立
      德為立積公司法人董事誠宇創業投資股份有限公司之董事
      長。凡此均有存證信函影本、立積公司變更登記表、立日
      投資股份有限公司、立裕投資股份有限公司、誠宇創業投
      資股份有限公司等公司查詢資料在卷可稽，並為自訴人及
      被告雙方所不爭執。因此，被告乙○○就其主張之相關事
      項，以存證信函寄發自訴人立積公司 (由負責人甲○○收
      受)，並副本抄送立積公司之董、監事， 不論其傳達之事
      項是否真實，亦不論其主觀上有無真正惡意，均係僅傳達
      於立積公司內部之特定人 (立積公司董、監事)， 而非散
      布於眾，核與刑法第310條第2項之構成要件不合，自無從
      成立該條項之罪，法理至明。
    (二)至於自訴人指訴被告乙○○另犯公平交易法第22條、37條
      之毀損營業信譽罪嫌部分，經核公平交易法第22條係訂立
      於該法第三章「不公平競爭」之中，該法第22條所規定「
      事業不得為競爭之目的，而陳述或散布足以損害他人營業
      信譽之不實情事。」違反該條規定者，依同法第37條第1
      項規定，處罰其行為人。查被告乙○○寄發存證信函之行
      為，並非「散布」，已如前述；且公平交易法第22條所規
      定之「陳述足以損害他人營業信譽之不實情事」，應指某
      事業為競爭之目的，而陳述足以損害與之有競爭關係者營
      業信譽之不實情事予第三人而言，苟陳述之對象，僅係與
      之有競爭關係者之內部董、監事，而非外部之第三人，當
      無此法條之適用。且自訴人對於被告究竟如何構成此項不
      公平競爭之罪責，舉證亦有不足，尚難說服法院形成被告
      有罪之確信。
    (三)綜上所述，本件第一審法院諭知被告乙○○無罪之判決，
      並無違誤，自訴人之上訴為無理由，應予駁回。至於自訴
      人就其餘細節所為爭執，已無從推翻第一審之無罪判決，
      爰不另予一一批駁，併此說明。
據上論斷，應依刑事訴訟法第368條、第373條，判決如主文。
中    華    民    國    98    年    8     月    12    日
            刑事第一庭    審判長法  官  葉騰瑞
                                法  官  莊明彰
                                法  官  王炳梁
以上正本證明與原本無異。
不得上訴。
                                書記官  陳明琴
中    華    民    國    98    年    8     月    12    日


司法院資訊處製作；財團法人民間司法改革基金會備份。
